【裁判字號】    89,易,2266
【裁判日期】    891221
【裁判案由】    傷害
【裁判全文】
臺灣臺北地方法院刑事判決                        八十九年度易字第二二六六號
    公  訴  人  臺灣臺北地方法院檢察署檢察官
    被      告  丁○○
    選任辯護人  李巾
右列被告因家庭暴力之傷害案件，經檢察官提起公訴（八十九年度偵字第一三九一五
、一四六一七號），本院判決如左：
    主      文
丁○○無罪。
    理      由
一、公訴意旨略以：被告丁○○係乙○○、范振惠之姪子，為四親等之旁系血親，有
    家庭暴力防制法第三條第四款之家庭成員關係，其於民國八十九年五月十三日十
    四時許，在高雄市○○區○○里○○路六００巷二十號前，因祖父出殯一事發生
    口角，竟基於傷害之犯意，毆打姑姑乙○○、范振惠，致乙○○頭部外傷、多處
    瘀傷、血腫之傷害，范振惠多處瘀傷之傷害。因認被告丁○○涉有刑法第第二百
    七十七條第一項之傷害罪嫌。
二、按犯罪事實應依證據認定之，無證據不得推定其犯罪事實。又不能證明被告犯罪
    者，應諭知無罪之判決，刑事訴訟法第一百五十四條、第三百零一條第一項分別
    定有明文。又事實之認定，應憑證據，如未能發現相當證據，或證據不足以證明
    ，自不能以推測或擬制之方法，為裁判基礎（最高法院四十年台上字第八六號判
    例參照）。且認定犯罪事實所憑之證據，雖不以直接證據為限，間接證據亦包括
    在內，然而無論直接證據或間接證據，其為訴訟上之證明，須於通常一般之人均
    不致有所懷疑，而得確信其為真實之程度者，始得據為有罪之認定，倘其證明尚
    未達到此一程度，而有合理之懷疑存在而無從使事實審法院得有罪之確信時，即
    應由法院為諭知被告無罪之判決（最高法院七十六年台上字第四九八六號判例參
    照）。且認定犯罪事實應依證據，為刑事訴訟法所明定，故被告否認犯罪事實所
    持之辯解，縱屬不能成立，仍非有積極證據足以證明其犯罪行為，不能遽為有罪
    之認定（最高法院三十年上字第一八三一號判例參照）。再認定犯罪事實所憑之
    證據，固不以直接證據為限，間接證據亦應包含在內，惟採用間接證據時，必其
    所成立之證據，在直接關係上，雖僅足以證明他項事實，而由此他項事實，本於
    推理之作用足以證明待證事實者，方為合法，若憑空之推測，並非間接證據（最
    高法院三十二年上字第六七號判例參照）。
三、本件公訴人認被告涉有傷害犯行，其所依憑之證據及理由無非以告訴人范振惠之
    指訴、驗傷診斷書二紙及證人甲○、丙○○與告訴人、被告有親戚關係，語多保
    留為主要依據。訊據被告固不否認乙○○、范振惠，為其四親等之旁系血親，於
    八十九年五月十三日十四時許，因其祖父出殯一事，有至高雄市○○區○○里○○路六００巷二十號，惟堅決否認有公訴人所指之傷害犯行，辯稱：伊未毆打乙○○、范振惠等語。
四、本院查：告訴人乙○○經多次傳訊，於警訊時及偵審中均未應訊，其是否有被丁○○毆打，即有可疑；且證人丙○○於本院調查時證稱係范振友與乙○○扭打在
    一起，另證人范振英於本院調查時亦證稱係范振友打乙○○；是被告丁○○未打
    乙○○應可認定。第查范振惠於警訊時指訴於八十九年五月十三日十四時被丁○○毆打頭部、手部及腰部，惟其遲至八十九年五月十五日始至醫院就診，且診斷
    書記載手、肩及背部瘀傷，與其警訊時之指訴有顯著差異，是范振惠提出之診斷
    書無法證明是丁○○造成；再查當時在場之證人甲○、丙○○及范振英均無人證
    稱被告丁○○有打范振惠。綜上，公訴人認被告涉有傷害之罪嫌，其所依憑之證
    據並無法於訴訟上證明被告有打乙○○、范振惠二人；是本件公訴人認被告涉有
    傷害罪嫌，尚有未洽；此外，復查無其他積極證據足資證明被告有何傷害之犯行
    ，既不能證明被告犯罪，核諸前揭說明，自應為被告無罪之諭知。
據上論斷，應依刑事訴訟法第三百零一條第一項，判決如主文。
本案經檢察官蘇怡文到庭執行職務
中      華      民      國      八十九      年    十二    月    廿一    日
                                  台灣台北地方法院刑事第六庭
                                          法  官    梁耀鑌
右正本證明與原本無異。
如不服本判決，應於判決送達後十日內向本院提出上訴狀 (應附繕本) ，上訴於
臺灣高等法院。
                                          書記官    梁淑時
中      華      民      國      八十九      年    十二    月   二十七   日


司法院資訊處製作；財團法人民間司法改革基金會備份。
